【裁判字號】    94,重訴,808
【裁判日期】    950221
【裁判案由】    確認債權存在
【裁判全文】
臺灣臺北地方法院民事判決            94年度重訴字第808號
原      告  則權實業股份有限公司
法定代理人  甲○○
訴訟代理人  朱昭勳律師
被      告  中國農民銀行股份有限公司信義分行
法定代理人  乙○○
訴訟代理人  蕭佳灶律師
上列當事人間確認債權存在事件，本院於95年1月26日言詞辯論終
結，判決如下：
    主  文
確認第三人忠和營造工程有限公司對於被告有新台幣壹佰柒拾柒
萬玖仟陸佰壹拾肆元之債權存在。
原告其餘之訴駁回。
訴訟費用由被告負擔十分之三，餘由原告負擔。
    事實及理由
一、原告起訴主張：
（一）第三人忠和營造工程有限公司（下稱忠和公司）原係積欠
      原告工程款新台幣（下同）8,982,642元，此有臺灣臺北
      地方法院80年度調字第82號給付工款事件之調解筆錄可稽
      。惟忠和公司在82年1月12日以前已陸續清償部份，截至
      82年1月12日僅餘3,717,333元未獲清償，此有債務人書立
      之債權憑證可稽，是忠和公司積欠原告3,717,333元及自
      82年1月12日起至清償日止，按週年利率5％計算之利息（
      計算式為：本金3,717,333＋利息2, 311,366＝6,028,699
      ）。嗣經原告查詢，發現忠和公司於被告之銀行有為數不
      詳之定存單，經向台灣台北地方法院聲請強制執行，雖前
      曾經法院核發扣押命令，被告始具狀說明忠和公司對於被
      告有本金債權2,634,500元及168,120, 000元及上開本金
      分別自77年8月17日起算至本件起訴狀繕本送達之日止，
      依被告存款利息計算之債權，然被告抗辯定存單本金債權
      已設質於台北市政府，另利息債權已『依例』由被告等銀
      行抵銷，原告認為第三人即被告聲明異議不實，爰依強制
      執行法第120條起訴。
（二）依被告所提出之設質資料即質權設定登記申請書，存款人
      忠和公司為向台北市政府工務局新建工程處（即質權人，
      下稱市府工程處）擔保債權起見「工程名稱：松山區○○
      街拓寬工程（基隆路～南京東路）工程保證金」，擬將貴
      行之左列定期存單設定質權：除將該項存單五張交付質權
      人外，嗣後非經質權聲明（書面）解除註銷質權設定登記
      ，存款人不得逕行處分存款，如質權人行使質權提取此項
      存款，無論存單到期與否，貴行可憑原存單及存單背面簽
      蓋存款人原留印鑑逕行將存款金額全部給付與質權人。存
      款人絕無異議，該存單應領之利息由出質人自行領取。貴
      行並拋棄行使抵銷權，此致中國農民銀行信義分行。因此
      被告所稱定存單之利息已依例由其行使抵銷權，即與事實
      不合。被告其後函覆法院稱其所謂『拋棄行使抵銷權』係
      確保質權人之權利係對質權人而言，惟查就上開文義先稱
      『該存單應領之利息由出質人自行領取』後稱『貴行並拋
      棄行使抵銷權』無論如何解讀都不會有被告所稱僅拋棄抵
      銷權係對質權人而言，應解為被告已對忠和公司所應收取
      之質權利息拋棄抵銷權。
（三）又關於質權設定登記申請書（見本院卷第41頁至第48頁）
      中所載：『無論存單到期與否，貴行可憑原存單及存單背
      面簽蓋存款人原留印鑑逕行將存款金額給付與質權人，存
      款人絕無異議，該存單應領之利息由出質人自行領取。貴
      行並拋棄行使抵銷權。』其中明文規定『利息』之部分由
      出質人領取亦就代表應為忠和營造工程有限公司所有，且
      明文規定『貴行並拋棄行使抵銷權』，故被告不得就利息
      之部分行使抵銷權甚明。且由民國94年11月8日言詞辯論
      庭中被告稱『最後一句貴行拋棄抵銷權，是針對質權人於
      行使質權時，我們銀行不能行使抵銷權，所以我們只有針
      對質權人不得行使抵銷權，並非不得對出質人行使抵銷權
      。』按質權設定登記申請書中，從未看到有『針對質權人
      不得行使抵銷權，並非不得對出質人行使抵銷權』，故被
      告從何得出『可對出質人行使抵銷權』？故原告認為此僅
      係被告單方面以自己之意思來闡明申請書之文義，若從一
      般社會大眾觀其申請書可知『貴行拋棄行使抵銷權』之部
      ，應包括『本金債權』及『利息債權』均不得行使抵銷權
      ；因為不得行使抵銷權，所以才明定利息由出質人收取。
      若由被告單方面解釋，並未具體載明於申請書中，而作單
      方面為自己有利之解釋，難謂公平且與文義解釋顯然相違
      背。被告於94年9月27日提出之「中國農民銀行抵銷定存
      單利息分配參貸行金額明細總表」（見本院卷第56頁），
      由分配表內載明分配日為94年8月3日跟94年1月24日，但
      按民事執行處在93年9月8日就已經扣押利息債權，被告卻
      還能於上述二期日將利息債權分配出去，不但可證明利息
      債權於法院扣押時業已存在，更可推定被告尚有損害債權
      之行為。
（四）抵銷權行使以意思表示為之，為民法第335條第一項明文
      規定，又意思表示以須以書面或對話方式為之。然被告於
      94年11月8日言詞辯論庭中稱『抵銷部份，一部分是用口
      頭通知，一部分是用抵銷通知書』，惟民法第94條『對話
      人為意思表示者，其意思表示，以相對人了解時，發生效
      力。』被告僅稱有用口頭通知，係通知何人？相對人是否
      具有決定之權力？又民法第95條第一項『非對話而為意思
      表示者，其意思表示，以通知達到相對人時，發生效力。
      』被告所提之抵銷通知書，並未載明送達予忠和營造工程
      有限公司何人，亦無忠和營造工程有限公司簽收字樣？亦
      未有證據可證明相對人即忠和營造工程有限公司有收到其
      通知書。被告就上述二點並未詳加舉證，即稱該通知皆為
      合法有效抵銷之意思表示，應屬無理由且於法無據。
（五）由被告所提『證五』，忠和公司於說明第二點內表示『本
      公司自停業以來從未領取貴行任何利息，亦未收到貴行之
      利息扣繳憑單，…』云云，由此可知，忠和公司自始自終
      皆不知有利息債權存在，所以根本沒有受抵銷之意思表示
      ，亦可從『證五』之文書於94年9月15日為後製作可瞭解
      。另就被告所提『證六』，係忠和公司於77年8月10日借
      貸之借據，雖然有抵銷的記載，但於先前被告提出『證二
      』質權設定登記申請書，係在77年8月17日所書立，可證
      其與先前的借貸屬不同事件，應自屬無關。有此原告認被
      告於後來質權設定登記申請書內已放棄抵銷權之行使。
（六）扣押命令所扣押者為忠和公司對被告之存款債權，故所扣
      押之存款債權包括利息債權，蓋查忠和公司固於77年將二
      紙中國農民銀行之定期存單分別為168,12 0,000元及2,63
      4,500元設定質權，以擔保台北市政府工務局之工程，惟
      相關定存單所衍生之孳息，均按期計息仍屬「忠和公司對
      被告之存款債權」從未因產生孳息後隨即抵銷而消滅，因
      中國農民銀行定期存單縱設質後，仍有利息孳生問題，而
      此利息本應由關係人忠和公司領取，因忠和公司未及時領
      取，是被告中國農民銀行仍予計算利息，由中國農民銀計
      息之動作，可證定期存單所衍生之利息仍屬「忠和公司對
      被告之利息債權屬繼續性給付之債權』」屬存款債權之一
      部，否則被告無將定期存單依「活期存款利率」或「定期
      存款利率」計息之必要。就利息債權之基本權言，因係債
      權人對於債務人得請求定期給付之利息之抽象權利，惟於
      原本債權存續期間，隨同原本債權而存在，利息債權對原
      本債權具有從屬性…，因此依強制執行法第115條就債務
      人對於第三人之金錢債權，發扣押命令，其效力及未屆清
      償期之利息債權；在參以強制執行法第115條之一對於薪
      資或其他繼續性給付之債權所為強制執行，於債權人之債
      權額及強制執行費用額之範圍內其效力及於扣押後應受及
      增加之給付，據此，扣押存款債權之效力當然及於孳生利
      息部份。對於扣押之後衍生之利息則於債權人之債權額及
      強制執行費用額之範圍，始生扣押之效力。忠和公司對被
      告之定期存單，均按月計算孳息並按期存入「忠和公司帳
      號00000000000帳號」及「忠和公司00000000000帳號，」
      此參被告所提之查詢單可證，定期存單所生利息亦成為忠
      和公司存款債權之一部，按月衍生孳息之情形亦可推翻被
      告所稱「中國農民銀行在利息產生之際已依例抵銷之不實
      在」。
（七）又依消費者保護法第2條所稱之定型化契約條款，指企業
      經營者為與不特定多數消費者訂立同類契約之用，所提出
      預先擬定之契約條款。定型化契約條款不限於書面，其以
      放映字幕、張貼、牌示、網際網路、或其他方法表示者，
      亦屬之。被告與忠和營造工程有限公司所簽署之「質權設
      定登記申請書」屬被告片面之制作而交社會大眾有意設定
      質權者如忠和營造工程有限公司所簽署之同類契約，應屬
      定型化契約無疑。而依消費者保護法第11條所示，企業經
      營者在定型化契約中所用之條款，應本平等互惠之原則。
      定型化契約條款如有疑義時，應為有利於消費者之解釋。
      如鈞院對於被告得否行使抵銷權產生疑義，依前開法律條
      文之規定，亦應有利於消費者之解釋，即被告對於設質之
      定存單不得行使抵銷權，以保護消費大眾，並期合於消費
      者保護法之規定。
（八）聲明：請求確認忠和公司對於被告就新台幣6,028,699元
      之債權存在。
二、被告則以：
（一）第三人忠和公司前於77年6月起，陸續向市府工程處，標
      得台北市信義計劃一號廣場地下停車場、基隆路車行地下
      道及松山區○○街拓寬工程等多項工程。依約忠和公司需
      繳付市府工程處之工程履約保證金，分別為168,120,000
      元及2,634,500元二筆。忠和公司為工程週轉及履約保證
      金等需要，向被告銀行貸款674,000,000元。又忠和公司
      為向市府工程處擔保前揭標得工程履約保證金之債權，將
      存於被告銀行之定期存款二筆分別為168,120,000元及2,
      634,500元（該二筆定期存款與前揭二筆需繳履約保證金
      同額），以定期存單之方式設定質權予市府工程處。於該
      等質權設定登記申請書均載明「存款人忠和營造工程有限
      公司為向市府工程處（質權人）擔保債權起見（工程名稱
      ：松山基隆路車行地下道工程地下管線統一埋設工程保證
      金），擬將貴行之左列定期存單設定質權：除將該項存單
      交付質權人外，嗣後非經質權聲明（書面）解除註銷質權
      設定登記，存款人不得逕行處分存款，如質權人行使質權
      提取此項存款，無論存單到期與否？貴行可憑原存單及存
      單背面簽蓋存款人原留印鑑逕行將存款金額全部給付與質
      權人，存款人絕無異議，該存單應領之利息由出質人自行
      領取。貴行並拋棄行使抵銷權。此致中國農民銀行信義分
      行。存款人：忠和公司。質權人：市府工程處。」由上『
      該存單應領之利息由出質人自行領取』之記載，探求當事
      人之真意，足見該等定期存單設定質權之效力，僅及於定
      存單本金債權，而不及於利息債權。又由上『貴行並拋棄
      行使抵銷權』之記載，係指依照質權設定契約之內容，為
      確保質權人之質權實行無虞所為之約定，其對象僅止於限
      制被告銀行對「質權人」不得主張行使抵銷權，並非泛指
      被告銀行對所有一切權利均拋棄行使抵銷權。即對於該等
      存單所生之利息債權仍得主張行使抵銷權，自不待言。依
      民法第902條規定，權利質權之設定，除本節有規定外，
      應依關於其權利讓與之規定為之。而依民法第299條第2項
      規定，債務人於受通知時，對於讓與人有債權者，如其債
      權之清償期，先於所讓與之債權，或同時屆至者，債務人
      得對於受讓人主張抵銷。蓋「為質權標的之債權，在設定
      權利質權後，仍屬原來之權利，其債務人得依民法第299
      條第2項規定主張抵銷之權利，不因權利質權之設定而受
      影響。最高法院76年台上字第1779九號判決可資參照。惟
      為保障主辦工程機關權益，於工程以定期存款單作為履約
      保證金者，於辦理質權設定登記時，提供定期存款單之金
      融機構，應於質權設定登記申請書及工程履約保證書上加
      註『拋棄行使抵銷權』字樣。由上所述，顯足以認定前揭
      系爭質權設定登記申請書上記載『貴行並拋棄行使抵銷權
      』之對象範圍，應為擔任質權人之主辦工程機關，而不包
      括定存單出質人。自更不得因前揭系爭質權設定登記申請
      書上記載『該存單應領之利息由出質人自行領取。』後緊
      接著記載『貴行並拋棄行使抵銷權。』而認定拋棄行使抵
      銷權之對象範圍尚包括為定存單之出質人。由此可知，系
      爭定期存款單之本金債權，既設定質權予市府工程處，則
      在質權人未解除質權前，被告銀行依約不得行使抵銷權。
      惟對於該等定期存款單本金債權所生之利息債權，被告銀
      行依例自得行使抵銷權，且業經被告銀行於對債務人忠和
      公司進行追索債權程序中予以抵銷，則系爭定期存款單所
      生之利息債權因抵銷已不存在。
（二）被告銀行就忠和公司存於被告之上揭定期存款單所生之利
      息債權，行使抵銷權均有以意思表示向忠和營造工程有限
      公司為之。而被告行使抵銷權之意思表示，或以對話向相
      對人為之，或以抵銷通知書向相對人為之。惟為抵銷權之
      行使，無論以對話或非對話為之，相對人即忠和公司均已
      達於瞭解、知悉之狀態，此由忠和公司於94年5月25日所
      發之函，於主旨記載「請函覆證明本公司寄存貴行定期存
      單自81年起至87年所孳生利息均由貴行扣抵，俾便本公司
      向稅捐機關申請免繳所得稅及罰款由」之字義，已足以證
      明。再者，抵銷之方法雖於民法第335條規定應以意思表
      示，向他方為之。惟查抵銷之方法規定於民法債編，屬於
      債法之規定，而按債法為任意法，並非強行法，得依當事
      人之意思自由決定，以排除債法規定之適用。故被告銀行
      與借款人忠和公司於77年8月10日簽訂之借據第11條約定
      「借款人…如有任何財物存於貴行或其他聯貸銀行…，在
      借款人所欠本息未清償前，聯貸銀行團各方均有權留置或
      逕行抵銷其債權。」。即約定當事人有權逕行抵銷其債權
      ，而不必以意思表示向相對人為之。足徵被告就借款人忠
      和營造工程有限公司存於被告之上揭定期存款單所生之利
      息債權，在借款人所欠本息未清償前，逕行行使抵銷權，
      縱使未以意思表示向他方為之，亦生抵銷之效力。
（三）上揭定期存款單本金債權所生之利息債權，自80年5月20
      日起至94年1月24日止，經被告銀行行使抵銷權之總金額
      為11,206,959元。至於自原告聲請法院核發執行命令送達
      被告銀行起至本件起訴狀繕本送達被告止，即自93年9 月
      13日起至94年8月10日止，經被告銀行行使抵銷權之金額
      為1,779,614元。惟如上所述，被告銀行對於上揭定期存
      款單本金債權所生之利息債權本得行使抵銷權，故執行命
      令到達被告銀行前之利息債權，已因被告行使抵銷權而不
      存在。又查依執行命令說明第六項載明「本命令之效力僅
      及於受文者之第三人銀行內之存款帳戶為限，不及於其他
      分行，不及於將來之存款」之文義觀之，該執行命令之效
      力並不及於執行命令送達被告銀行後所生之利息債權，故
      被告銀行對於執行命令送達後所生之利息債權自亦得行使
      抵銷權。並因被告已就自執行命令送達後至起訴狀繕本送
      達止之利息債權1,779,614元，對於債務人行使抵銷權而
      亦已不存在。
（四）被告所提「證物六」部分，係忠和公司於77年8月10日借
      貸之借據，於該借據第11條約定，被告就借款人忠和公司
      存於被告之上揭定期存款單所生之利息債權，在借款人所
      欠本息未清償前，得逕行使抵銷權，更不必以意思表示向
      借款人為之即生抵銷之效力，至於被告所提質權設定登記
      申請書，雖於77年8月17日所書立，在上揭借據條款書立
      之後，惟依前所述，探求當事人之真意，該質權設定登記
      申請書所拋棄行使抵銷權之對象僅為質權人，並不包括為
      定存單之出質人，故上揭二者之記載並無互相抵觸之處。
（五）質權設定登記申請書之記載，係指定期存款之存款人即被
      告之債務人忠和公司為向第三人業主台北市政府新建工程
      處擔保工程保證金債權起見，擬將其存於被告銀行之定期
      存款以定期存單之方式，設定質權予市府工程處，故其向
      被告被告銀行申請並約定，其除將定存單交付質權人外，
      嗣後非經質權人書面聲明解除註銷質權設定登記，存款人
      不得逕行處分存款，如質權人行使質權提取此項存款，無
      論存單到期與否，被告銀行可憑原存單及存單背面簽蓋存
      款人原留印鑑逕行將存款金額全部給付與質權人，存款人
      絕無異議，該存單應領之利息由出質人自行領取。貴行並
      拋棄行使抵銷權。此係由於出質人存於被告銀行之定期存
      款係向被告借貸的，為擔保對工程單位業主之工程履約金
      儥權，又擔心其屆期未按授信契約條款分期還款時，會被
      被告銀行行使抵銷權，為保障主辦工程單位即質權人之權
      益，才要求被告銀行記載「並拋棄行使抵銷權」，足徵該
      記載僅為保障質權人之行使質權無虞而設，並不包括為存
      款人之出質人而言。更足證該「質權設定登記申請書」之
      記載，與消費者保護法第2條所稱之定型化契約條款無關
      。
（六）聲明：原告之訴駁回。
三、不爭執之事項：原告持與忠和公司之調解筆錄為執行名義，
    對忠和公司存於被告之存款債權聲請強制執行，經本院執行
    處於93年9月8日以北院錦93執申字第32597號對被告發扣押
    命令（下稱系爭扣押命令），被告於93年9月13日收受系爭
    扣押命令，並於93年9月17日具狀聲明異議，此經本院調閱
    本院執行處93年度執字第32597號執行卷宗核閱無訛，並為
    二造所不爭執。
四、得心證之理由：
（一）按確認法律關係之訴，非原告有即受確認判決之法律上利
      益，不得提起之；再按債權人對於第三人之聲明異議認為
      不實時，得於收受前項通知後十日內向管轄法院提起訴訟
      ，並應向執行法院為起訴之證明及將訴訟告知債務人；債
      權人於前項規定期間為起訴之證明者，執行法院得依第三
      人之聲請，撤銷所發之執行命令；民事訴訟法第247條第1
      項前段、強制執行法第120條第2項、第3項分別定有明文
      。本件原告前於對第三人忠和公司之強制執行程序中，聲
      請本院執行處以忠和公司對被告之存款債權發扣押命令，
      本院民事執行處於93年9月8日以北院錦93執申字第32597
      號執行命令發函被告扣押忠和公司之存款債權，然被告於
      93 年9月17日具狀聲明異議，業據原告提出執行命令、異
      議狀為證，堪為真實。因被告主張忠和公司存款利息業由
      其抵銷而消滅，依前開規定，原告如不提起訴訟確認忠和
      公司與被告之債權關係存在，則所聲請之執行程序即有被
      撤銷之危險，其私法上權利之實現，即受有影響，故原告
      依前開強制執行法之規定提起本訴，應認其有法律上利益
      之存在，合於提起確認之訴之要件。
（二）原告主張系爭質權設定申請書內記載「貴行並拋棄行使抵
      銷權」，應包括「本金債權」及「利息債權」均不得行使
      抵銷權。被告則稱系爭質權設定登記申請書上記載『貴行
      並拋棄行使抵銷權』之對象範圍，僅為擔任質權人之主辦
      工程機關，而不包括定存單出質人。經查，系爭質權設定
      申請書之全文為「存款人忠和營造工程有限公司為向市府
      工程處（質權人）擔保債權起見（工程名稱：松山基隆路
      車行地下道工程地下管線統一埋設工程保證金），擬將貴
      行之左列定期存單設定質權：除將該項存單交付質權人外
      ，嗣後非經質權聲明（書面）解除註銷質權設定登記，存
      款人不得逕行處分存款，如質權人行使質權提取此項存款
      ，無論存單到期與否，貴行可憑原存單及存單背面簽蓋存
      款人原留印鑑逕行將存款金額全部給付與質權人，存款人
      絕無異議，該存單應領之利息由出質人自行領取。貴行並
      拋棄行使抵銷權。此致中國農民銀行信義分行  存款人忠
      和公司。質權人：市府工程處。」依其內容記載：「該存
      單應領之利息由出質人自行領取」，足認系爭質權設定之
      範圍僅及於忠和公司存款債權之本金債權部分，而不及於
      利息債權部分；此經本院函詢市政府工程處，該處亦覆稱
      ：「旨揭質權設定範圍，經查定期存單FC176800、FC17
      6797、FC176798與FC176799（松山區○○街括寬工程）
      FC176795與FC176796（松山區○○街地下管線工程）已解
      除質權設定，其餘定期存單則皆尚未解除，所有存單金額
      皆未包含利息，惟利息部分係由承商與銀行自行計算或領
      取，與本處無涉」（見本院卷第97頁），系爭質權設定登
      記申請書質權設定之範圍既僅及於本金債權，而不及於利
      息債權，被告顯無對利息部分拋棄行使抵銷權之必要；又
      系爭「該存單應領之利息由出質人自行領取。貴行並拋棄
      行使抵銷權。」文字中間係以句點區隔，並非前後連貫，
      亦難逕以文字認定被告對利息部分已拋棄行使抵銷權；且
      該質權設定申請書係由忠和公司與市政府工程處書立而向
      被告提出，顯非被告自行拋棄行使抵銷權之意思表示，是
      被告辯稱系爭「貴行並拋棄行使抵銷權」之記載，係針對
      質權人而言，而非針對出質人，應屬可採。
（三）原告另主張被告未曾對忠和公司為抵銷之意思表示。被告
      則辯稱其與忠和公司已有逕行抵銷之特約。按抵銷之方法
      雖於民法第335條規定應以意思表示，向他方為之。惟查
      ，被告辯稱忠和公司於77年8月間向其代表之聯貸銀行借
      款6億7千400萬元，忠和公司尚未完全清償，且借款已屆
      清償期，業據其提出借據一紙為憑，原告對此並未爭執，
      堪信為真實。而依被告與忠和公司於77年8月10日簽訂之
      借據第11條約定「借款人…如有任何財物存於貴行或其他
      聯貸銀行…，在借款人所欠本息未清償前，聯貸銀行團各
      方均有權留置或逕行抵銷其債權」，被告與忠和公司既有
      約定忠和公司於上開借款未清償前，存於被告之任何財物
      ，得由被告逕行抵銷，依契約自由原則，其約定應無禁止
      之理，是被告辯稱就忠和公司存於被告之定期存款單所生
      之利息，在忠和公司對其所欠借款本息未清償前，其有權
      逕行抵銷，而不必以意思表示向相對人為之，應認為有理
      由。則系爭自本件扣押命令到達前之利息債權，被告辯稱
      已逕行抵銷而不存在，應屬可採。
（四）茲應進一步審究者，系爭扣押命令是否及於其後衍生之利
      息債權？又被告於扣押命令送達後得否行使抵銷權？被告
      辯稱依扣押命命第6項記載：「本命令之效力僅及於受文
      者之第三人銀行內之存款帳戶為限，不及於其他分行，不
      及於將來之存款」之文義觀之，該扣押命令不及於扣押命
      令送達後所生之利息債權，故被告對於扣押命令送達後所
      生之利息債權亦得行使抵銷權云云。惟按就債務人對於第
      三人之金錢債權為執行時，執行法院應發扣押命令禁止債
      務人收取或為其他處分，並禁止第三人向債務人清償，強
      制執行法第115條定有明文。所謂扣押命令，指執行法院
      所為凍結債務人對於第三人之金錢債權處分權之執行行為
      ，扣押命令之客觀範圍及於被扣押債權之從權利，換言之
      ，扣押命令送達後被扣押債權所生之利息，亦為扣押之效
      力所及；是本件扣押命令所載「不及於將來之存款」，依
      上開扣押命令之客觀效力解釋，應認係指將來另筆本金債
      權而非指扣押時已存在之本金存款之利息債權，被告所辯
      ，自不足採。本件原告聲請強制執行事件，本院執行處於
      93 年9月8日以北院錦93執申字第32597號執行命令對被告
      發扣押命令，扣押忠和公司存於被告之存款債權，被告於
      93年9月13日收受系爭扣押命令，則於扣押命令送達後衍
      生之利息債權，依上開說明，應為扣押命令所及。又按對
      第三債務人發扣押命令係為保障強制執行程序中債權人之
      債權得受清償，且債務人之總財產為全體債權人之共同擔
      保，應認被告應受扣押命令之限制，不得逕行行使抵銷權
      ，始符合誠信及公平原則。是被告辯稱扣押命令送達後所
      生之利息債權已經其逕行抵銷而不存在，應不可採。
（五）本件系爭扣押命令送達被告後，被告不得對忠和公司之利
      息債權行使抵銷權已如前述，而被告自承自93年9月13 日
      起至94年8月10日止，忠和公司之存款所生之利息為1,779
      ,614 元，業據被告提出明細表及定期儲蓄存款領息資料
      查詢單為憑（見本院卷第109頁至第126頁），並為原告所
      不爭執，堪信為真實；從而自本件扣押命令後送達被告後
      之93年9月13日起至94年8月10日止，忠和營造公司對被告
      仍存有1,779,614元之利息債權存在，原告此部份主張，
      應有理由，應予准許。
六、綜上所述，於本件扣押命令送達前之利息債權，被告主張以
    其對忠和公司之借款債權相互抵銷而消滅，應屬可採；惟於
    本件扣押命命送達被告後所生之利息債權，應認被告不得主
    張抵銷。從而，原告主張忠和公司對被告仍有1,779,614元
    之利息債權存在部分，應認為有理由，應予准許，逾此部份
    之主張，即無理由，應予駁回。
七、兩造其餘之攻擊或防禦方法及未經援用之證據，經本院斟酌
    後，認為均不足以影響本判決之結果，自無逐一詳予論駁之
    必要，併此敘明。
八、本件原告之訴為一部有理由，一部無理由，依民事訴訟法第
    79條，判決如主文。
中    華    民    國    95    年    2     月    21    日
                  民事第二庭  法  官  吳淑惠
以上正本係照原本作成。
如對本判決上訴，須於判決送達後20日內向本院提出上訴狀
中    華    民    國    95    年    2     月    22    日
                              書記官  蔡凱如


司法院資訊處製作；財團法人民間司法改革基金會備份。
